臺灣桃園地方法院刑事判決　　　　　　　　　　　　　九十一年度交易字第七三號
　　公　訴　人　臺灣桃園地方法院檢察署檢察官
　　被　　　告　甲○○
右列被告因業務過失傷害案件，經檢察官提起公訴（九十一年度偵字第五一三號），
本院判決如左：
    主      文
甲○○因過失傷害人，處拘役伍拾日，如易科罰金，以參佰元折算壹日。
    事      實
一、甲○○於民國（下同）九十年十一月十六日下午，駕駛車號Ｚ８－２７４７號自
    用小貨車（車主為甲○○之父林錦昇），沿桃園縣平鎮市○○路，由大溪往中壢
    方向行駛，於同日下午一時許，途經龍南路一二四號前畫有雙黃線（即分向限制
    線）路段時，其原應注意汽車迴車前，應暫停並顯示左轉燈光或手勢，看清無來
    往車輛，始得迴轉，及分向限制線（即雙黃線）路段不得迴車，且依當時情形，
    並無不能注意之情事，竟疏未注意貿然自路旁向左大幅度急速迴轉，欲返頭往大
    溪方向行駛。適有乙○○騎乘車號ＭＮＷ－３７２號重型機車，亦沿龍南路同向
    行駛於其左側，因而閃避不及致其機車車頭撞及甲○○所駕駛小貨車之車身左側
    電池部位，乙○○因此人車倒地，受有右髕骨及脛骨骨折等傷害。嗣後經乙○○
    報警處理，甲○○於警員到場時乃向之自首表明係駕駛自用小貨車肇事者並願接
    受裁判。
二、案經乙○○訴由桃園縣警察局平鎮分局報請臺灣桃園地方法院檢察署檢察官偵查
    起訴。
    理      由
一、被告之供述及辯解：
  (一)訊之被告甲○○對於在前揭時地迴車肇事之事實固坦承不諱。
  (二)惟否認其有何過失之處，辯稱：伊迴轉前也有注意後面沒有車子，也打了方向燈
    才迴轉，而且伊車速也不快，但是告訴人還是騎機車從伊側面撞過來，而且就算
    有雙黃線，伊也是轉彎即將完成才被他撞上云云。
  (三)另否認告訴人受有何等傷害，辯稱：當時告訴人車禍發生後不須扶持仍可站的很
    好，且表情並不是很痛苦並且有笑容，且與伊講了一、二個小時後才不曉得從哪
    裡叫來的救護車把他送走，先前就有一部不知道何人叫來的救護車來，但告訴人
    說不用云云。
二、認定犯罪事實所憑之證據及理由：
  (一)前開肇事經過，除經被告坦認外，並經告訴人即被害人乙○○迭於警偵訊及本院
    審理中指訴綦詳，並有華揚醫院診斷證明書及道路交通事故調查報告表乙紙、現
    場照片六幀在卷可稽，足認被告此部份之自白係與事實相符。
  (二)按「劃有分向限制線之路段，不得迴車」、「汽車迴車前，應暫停並顯示左轉燈
    光或手勢，看清無來往車輛，始得迴轉」道路交通安全規則第一百零六條第二款
    、第五款定有明文。被告為汽車駕駛人，自應注意上述道路交通安全規定，以保
    行車安全。且依附卷之交通事故調查報告表所載，本件肇事時、地之天候、路況
    皆良好，被告若確實遵守前開禁止在該路段迴車之規定，及注意看清有無來往車
    輛，依該處路段筆直，並無視線障礙，必能注意及被害人之機車駛來，而予以避
    讓。況在肇事當時又無不能注意之情事，其竟疏未注意及此，而貿然向左迴車，
    致與被害人之機車發生撞擊使其受傷，足見被告之行為顯有過失。本件經送請台
    灣省桃園縣區行車事故鑑定委員會鑑定結果，亦認被告甲○○駕駛自用小貨車於
    分向限制線路段迴車為肇事因素，此有該會所出具之函各乙件存卷可參，從而被
    告顯有過失，且其過失與被害人所受傷害結果間，具有相當因果關係至明。
  (三)雖被告否認過失，然其已於本院審理中陳稱：我錯是錯在我有迴轉等語（見本院
    九十一年二月二十七日訊問筆錄），及其在警偵訊中均堅稱伊係直行未迴轉，嗣
    於本院審理中始改口承認係迴轉等情觀之，顯係畏罪心虛，所辯無過失云云，既
    與事實不符，又乏證據可憑，乃不足採。
  (四)至被告雖否認被害人傷勢，辯稱：告訴人向伊說無妨云云，然其既不能就被害人
    所提出之診斷證明書所載有何虛偽不實之處，且證人即處理警員王武雄於本院審
    理時到庭證稱：當時我有詢問告訴人的傷勢，告訴人說有受傷，我們依所內規定
    就幫他叫了救護車... 當時他腳有一點點流血，說能站立但褲子在膝蓋處破掉了
    且露出受傷的皮肉，並且說會痛各等語，自與診斷證明書所載右髕骨及脛骨骨折
    之傷勢核相吻合，是被告此部份所辯，仍非可採。
  (五)縱上所述，被告顯有過失至明，雖置辯多端，無非畏罪卸責之詞，不足採取，本
    件事證明確，其犯行已可認定。
三、法律適用：
  (一)核被告所為，係犯刑法第二百八十四條第一項前段之過失傷害罪。
  (二)起訴書雖認被告以駕駛小貨車收取廢棄物進行資源回收為業，駕駛為其附隨業務
    ，乃從事駕駛業務之人，故係犯同條第二項前段之業務過失傷害罪。然查，被告
    固於偵查中稱：「這台車車主是我父親買來作資源回收用的，我則是幫忙我父親
    作資源回收之工作」等語（見偵查卷第廿五頁背面），然其嗣於本院審理中否認
    有從事該項業務，辯稱：那是我父親的業務，我當時並沒有工作，在等當兵，僅
    是偶然幫忙父親顧家裡，物品都是放在車上，至於我父親不一定開此車去回收，
    我父親另外有壹台比較大的貨車才是維持生計用的，這部小貨車只是用來代步用
    的，當天是我父親叫我開該車去載我弟弟回家，車上並無任何回收物品等語。從
    而並無其他證據可證明被告確係以駕駛該自用小貨車為其謀生活動或附隨業務之
    事實，尚難僅以被告單一之供述及所駕駛係自用小貨車，即率謂其確屬從事駕駛
    業務之人，是起訴法條尚有未洽，應予變更。
  (三)又本件肇事後，雖係經告訴人報案，業據被告陳明在卷，惟其於警員到場處理時
    ，向其自首為駕駛自用小貨車之肇事者，並表示願接受裁判之意，依法仍應減輕
    其刑。
四、科刑及其審酌事項：
    爰審酌被告行車不慎，貿然迴車肇禍，因而致被害人受傷，其過失程度及所生危
    害均非輕微，及其事後否認過失態度不佳，復未能與告訴人達成和解獲得諒宥等
    一切情狀，量處如主文所示之刑，並諭知易科罰金之折算標準，以示懲儆。
據上論斷，應依刑事訴訟法第二百九十九條第一項前段、第三百條，刑法第二百八十
四條第一項前段、第四十一條第一項前段，罰金罰鍰提高標準條例第一條前段、第二
條，判決如主文。
本案經檢察官江苑臻到庭執行職務。
中      華      民      國    九十一    年      六      月     十九     日
                                  臺灣桃園地方法院交通法庭
                                  法      官    江  德  民
右正本證明與原本無異。
如不服本判決，應於判決送達後十日內，向本院提出上訴狀。
                                  法院書記官    李  劍  龍
中      華      民      國    九十一    年      六      月     十九     日
附論罪科刑依據之法條：
刑法第二百八十四條 (過失傷害罪)
因過失傷害人者，處六月以下有期徒刑、拘役或五百元以下罰金，致重傷者，處一年
以下有期徒刑、拘役或五百元以下罰金。
從事業務之人，因業務上之過失傷害人者，處一年以下有期徒刑、拘役或一千元以下
罰金，致重傷者，處三年以下有期徒刑、拘役或二千元以下罰金。
